【裁判字號】    97,訴,1334
【裁判日期】    970618
【裁判案由】    違反槍砲彈藥刀械管制條例
【裁判全文】
臺灣臺中地方法院刑事判決              97年度訴字第1334號
公  訴  人  臺灣臺中地方法院檢察署檢察官
被      告  甲○○
選任辯護人  黃錦郎律師
上列被告因違反槍砲彈藥刀械管制條例案件，經檢察官提起公訴
（97年度偵字第4157號），本院判決如下：
    主    文
甲○○未經許可，持有可發射子彈具有殺傷力之改造手槍，處有
期徒刑壹年貳月，併科罰金新臺幣拾萬元，罰金如易服勞役，以
新臺幣壹仟元折算壹日。扣案之仿 BERETTA廠84型半自動手槍製
造之可發射子彈具有殺傷力之改造手槍壹支（含彈匣壹個，槍枝
管制編號0000000000號）、子彈肆顆，均沒收。
    犯罪事實
一、甲○○明知可發射子彈具有殺傷力之改造手槍及子彈，為槍
    砲彈藥刀械管制條例所列管禁止持有之物，未經主管機關許
    可，不得持有之，竟基於持有可發射子彈具有殺傷力之改造
    手槍及子彈之犯意，於民國96年12月中旬某日，在臺中市○
    ○路某跳蚤市場，以新臺幣（下同） 2萬5000元的代價，向
    某位年約40歲之不詳姓名男子，購買仿 BERETTA廠84型半自
    動手槍製造之可發射子彈具有殺傷力之改造手槍 1支（含彈
    匣1個，槍枝管制編號0000000000號）、具有殺傷力之子彈6
    顆，而未經許可同時持有可發射子彈具有殺傷力之改造手槍
    1支、子彈6顆。嗣經警方持本院核發之搜索票，至臺中市北
    屯區○○○ ○街71巷6號4樓（甲○○僱主賴建豪住處）執行
    搜索甲○○涉犯毒品危害防制條例之相關事證時，甲○○向
    警方表示無庸搜索其僱主賴建豪住處且不要為難賴建豪，而
    於警方發覺其上開犯罪前向警方自首，並偕同警方至臺中市
    北屯區○○路 ○段79號住處，起出上開改造手槍、子彈而報
    繳之，警方因而查悉上情。
二、案經臺中市警察局第六分局報告臺灣臺中地方法院檢察署檢
    察官偵查起訴。
    理    由
一、證據能力部分：
（一）按依刑事訴訟法第198條、第208條之規定，所謂鑑定乃指
      於刑事訴訟程序中為取得證據資料而由檢察官或法官指定
      具有特別知識經驗之鑑定人、學校、機關或團體，就特定
      之事物，以其專業知識加以分析、實驗而作判斷，以為偵
      查或審判之參考。故不論鑑定人或鑑定機關、學校、團體
      ，均應由檢察官或法官視具體個案之需要而為選任，始符
      合刑事訴訟法第198條、第208條之規範本旨，否則所為鑑
      定，仍屬於傳聞證據。但對於司法警察機關於調查中之案
      件，或有量大或急迫之情形，為因應實務之現實需求，認
      為當然有鑑定之必要者，基於檢察一體原則，得由該管檢
      察長對於轄區內之案件，以事前概括選任鑑定人或囑託鑑
      定機關（團體）之方式，俾便轄區內之司法警察官、司法
      警察對於調查中之此類案件，得即時送請事前已選任之鑑
      定人或囑託之鑑定機關（團體）實施鑑定（法務部 92年9
      月1日法檢字第 0920035083號函參照）。而臺灣高等法院
      檢察署檢察長概括選任法務部調查局、內政部警政署刑事
      警察局為「槍彈有無殺傷力之鑑定」之鑑定機關（臺灣高
      等法院檢察署92年10月15日檢文允字第0921001322號函參
      照），此為本院審判職務所知悉之事實。本案卷附之內政
      部警政署刑事警察局97年2月25日刑鑑字第 0970022077號
      槍彈鑑定書，係司法警察（官）於案件未移送檢察官偵辦
      前之調查犯罪階段，依據臺灣高等法院檢察署檢察長之概
      括授權，先行將槍彈等證物送請檢察機關預先核定之專責
      鑑定機關（團體）所實施之鑑定，是其等出具之書面鑑定
      報告應屬刑事訴訟法第 208條準用第206條第1項所稱之書
      面報告，依刑事訴訟法第159條第1項之立法理由，為該條
      項所指例外之規定，應有證據能力。
（二）次按被告以外之人（包括證人、鑑定人、告訴人、被害人
      及共同被告等）於審判外之陳述，雖不符刑事訴訟法第15
      9條之1至之4等4條之規定，而經當事人於審判程序同意作
      為證據，法院審酌該言詞陳述或書面陳述作成時之情況，
      認為適當者，亦得為證據；當事人、代理人或辯護人於法
      院調查證據時，知有刑事訴訟法第159條第1項不得為證據
      之情形，而未於言詞辯論終結前聲明異議者，視為有前項
      之同意，同法第159條之5定有明文。立法意旨在於傳聞證
      據未經當事人之反對詰問予以核實，原則上先予排除。惟
      若當事人已放棄反對詰問權，於審判程序中表明同意該等
      傳聞證據可作為證據；或於言詞辯論終結前未聲明異議，
      基於尊重當事人對傳聞證據之處分權，及證據資料愈豐富
      ，愈有助於真實發見之理念，且強化言詞辯論主義，使訴
      訟程序得以順暢進行，上開傳聞證據亦均具有證據能力。
      警員吳宗諭製作之職務報告及本案其他供述證據，其性質
      雖屬證人於審判外的陳述，而為傳聞證據，且查無符合刑
      事訴訟法第159條之1至之4等前4條之情形，然渠等所為之
      上開警詢筆錄內容，業經本院審理時予以提示並告以要旨
      ，且各經檢察官、被告及其選任辯護人表示意見。當事人
      已知上述供述證據乃傳聞證據，而未於言詞辯論終結前，
      對該警詢筆錄內容異議，依上開規定，已擬制同意其有證
      據能力，本院審酌上開筆錄作成時，並無人情施壓或干擾
      ，亦無不當取供之情形，認為以之作為本案之證據亦屬適
      當，而有證據能力。
（三）除法律另有規定外，實施刑事訴訟程序之公務員因違背法
      定程序取得之證據，其有無證據能力之認定，應審酌人權
      保障及公共利益之均衡維護，刑事訴訟法第158之4定有明
      文。惟本案所引用之非供述證據，並無證據證明係實施刑
      事訴訟程序之公務員違背法定程序所取得，自應認均具有
      證據能力。
二、實體認定部分：
    上揭事實，迭據被告甲○○於警詢、檢察官偵訊及本院審理
    時坦承不諱。此外，並有仿 BERETTA廠84型半自動手槍製造
    之可發射子彈具有殺傷力之改造手槍1支（含彈匣1個，槍枝
    管制編號 0000000000號）、子彈6顆扣案可資佐證。上開改
    造手槍及子彈，經送內政部警政署刑事警察局以性能檢驗法
    及試射法鑑驗結果：送鑑手槍1支（槍枝管制編號000000000
    0號），認係改造手槍，由仿BERETTA廠84型半自動手槍製造
    之槍枝，換裝土造金屬槍管而成，擊發功能正常，可供擊發
    適用子彈使用，認具殺傷力；送鑑子彈 6顆，認均係非制式
    子彈，由金屬彈殼組合直徑8.6±0.5mm金屬彈頭而成，採樣
    2 顆試射，均可擊發，認具殺傷力等情，亦有內政部警政署
    刑事警察局 97年2月25日刑鑑字第0970022077號槍彈鑑定書
    在卷足憑，堪認被告自白與事實相符。本案事證明確，被告
    犯行洵堪認定。
三、論罪科刑部分：
（一）被告甲○○未經許可，持有可發射子彈具有殺傷力之改造
      手槍及子彈，核其所為，係犯槍砲彈藥刀械管制條例第 8
      條第 4項之未經許可，持有可發射子彈具有殺傷力之改造
      手槍罪及同條例第 12條第4項之未經許可，持有子彈罪。
      又未經許可，持有子彈，係侵害社會法益，被告未經許可
      ，持有具有殺傷力之子彈 6顆，為單純一罪，不發生想像
      競合之問題。被告以一持有行為，同時、同地持有可發射
      子彈具有殺傷力之改造手槍及具有殺傷力之子彈，係以一
      行為同時觸犯未經許可，持有可發射子彈具有殺傷力之改
      造手槍罪及未經許可，持有子彈罪，為想像競合犯，依刑
      法第55條前段規定，從一重以未經許可，持有可發射子彈
      具有殺傷力之改造手槍罪處斷。
（二）臺中市警察局第六分局係因民眾檢舉被告甲○○在臺中市
      北屯區○○ ○街71巷6號4樓內施用毒品，而向本院聲請核
      發搜索票，並於 97年1月28日持本院核發之搜索票，至上
      開處所執行搜索被告涉犯毒品危害防制條例之相關事證時
      ，被告向警方表示無庸搜索其僱主賴建豪住處且不要為難
      賴建豪，而於警方發覺其上開犯罪前向警方自首，並偕同
      警方至臺中市○○區○○路 2段79號住處，起出上開改造
      手槍、子彈而報繳之等情，有警員吳宗諭製作之職務報告
      附卷可證，並經本院調取 97年度聲搜字第403號刑事卷宗
      核閱屬實。被告於警方發覺其未經許可，持有可發射子彈
      具有殺傷力之改造手槍及具有殺傷力之子彈前，向警方自
      首而接受裁判，並偕同警方至臺中市○○區○○路 2段79
      號住處，起出上開改造手槍、子彈而報繳之，爰依槍砲彈
      藥刀械管制條例第18條第1項前段規定，減輕其刑。
（三）爰審酌被告甲○○有公共危險之刑事前案紀錄，有臺灣高
      等法院被告前案紀錄表在卷可憑，堪認其品行不佳，並斟
      酌被告持有可發射子彈具有殺傷力之改造手槍及子彈，嚴
      重危害社會秩序及安全，惟被告持有槍、彈時間不長，且
      無積極證據足資證明被告有持以作任何其他犯罪之用，犯
      後復已坦承犯行，頗具悔意等一切情狀，量處如主文所示
      之刑，併就所處罰金刑部分，諭知易服勞役之折算標準，
      以資懲儆。
（四）被告甲○○並非全無刑事前案紀錄之人，品行已屬不佳，
      且被告前因公共危險案件，經本院於 97年1月10日，以97
      年度中交簡字第28號判處罪刑之際，仍非法持有上開槍、
      彈，若確實有意脫離犯罪而重新做人，實有相當機會可以
      向警方自首並報繳槍、彈，然被告當時並無自首報繳之意
      ，仍執意繼續非法持有槍、彈，而持續危害社會治安，係
      因警方於 97年1月28日，持本院核發之搜索票至其僱主賴
      建豪住處執行搜索違反毒品危害防制條例相關事證之際，
      為求警方不要為難其僱主，而向警方自首並報繳上開槍、
      彈，雖在法律層面上仍符合自首減刑之條件，而本院亦已
      依法給與減刑，然此與毫無刑事前案紀錄之人，因一時失
      慮而非法持有槍、彈，並立即向警方自首報繳之情節仍屬
      有別，且非法持有槍、彈，嚴重危害社會治安，且具有潛
      在之危險性，是本院認為既已依法減輕其刑，尚無再給與
      緩刑之必要，附此說明。
（五）扣案之仿 BERETTA廠84型半自動手槍製造之可發射子彈具
      有殺傷力之改造手槍1支（含彈匣1個，槍枝管制編號0000
      000000號）及子彈 4顆，係屬違禁物，爰均依刑法第38條
      第 1項第1款之規定宣告沒收。至於扣案已擊發之彈殼2顆
      ，業因鑑驗試射而失去子彈功能，已不具有殺傷力，非屬
      違禁物，自無庸宣告沒收。
據上論斷，應依刑事訴訟法第299條第1項前段，槍砲彈藥刀械管
制條例第8條第4項、第12條第4項、第18條第1項前段，刑法第11
條、第55條前段、第42條第3項、第38條第1項第1款，判決如主
文。
中    華    民    國    97    年    6     月    18    日
                  刑事第十三庭  審判長法  官  李  秋  娟
                                      法  官  許  月  馨
                                      法  官  陳  得  利
上正本證明與原本無異。
如不服本判決，應於收受送達後10日內向本院提出上訴書狀（應
敘述具體理由並附繕本）。
上訴書狀如未敘述理由，應於上訴期間屆滿後20日內補提理由書
於本院。
                                      書記官  鐘  麗  芳
中    華    民    國    97    年    6     月    18    日
附錄本案論罪科刑法條全文：
槍砲彈藥刀械管制條例第8條
未經許可，製造、販賣或運輸鋼筆槍、瓦斯槍、麻醉槍、獵槍、
空氣槍或第 4條第1項第1款所定其他可發射金屬或子彈具有殺傷
力之各式槍砲者，處無期徒刑或 5年以上有期徒刑，併科新臺幣
1千萬元以下罰金。
未經許可，轉讓、出租或出借前項所列槍枝者，處 5年以上有期
徒刑，併科新臺幣1千萬元以下罰金。
意圖供自己或他人犯罪之用，而犯前2項之罪者，處無期徒刑或7
年以上有期徒刑，併科新臺幣1千萬元以下罰金。
未經許可，持有、寄藏或意圖販賣而陳列第 1項所列槍枝者，處
3年以上10年以下有期徒刑，併科新臺幣7百萬元以下罰金。
第1項至第3項之未遂犯罰之。
槍砲彈藥刀械管制條例第12條
未經許可，製造、販賣或運輸子彈者，處1年以上7年以下有期徒
刑，併科新臺幣5百萬元以下罰金。
未經許可，轉讓、出租或出借子彈者，處6月以上5年以下有期徒
刑，併科新臺幣3百萬元以下罰金。
意圖供自己或他人犯罪之用，而犯前2項之罪者，處3年以上10年
以下有期徒刑，併科新臺幣7百萬元以下罰金。
未經許可，持有、寄藏或意圖販賣而陳列子彈者，處 5年以下有
期徒刑，併科新臺幣3百萬元以下罰金。
第1項至第3項之未遂犯罰之。


司法院資訊處製作；財團法人民間司法改革基金會備份。
